【裁判字號】    99,易緝,177
【裁判日期】    990928
【裁判案由】    詐欺
【裁判全文】
臺灣臺北地方法院刑事判決             99年度易緝字第177號
公  訴  人  臺灣臺北地方法院檢察署檢察官
被      告  甲○○
上列被告因詐欺案件，經檢察官提起公訴（八十六年度偵字第一
九一○○、二四九六一號），本院判決如下：
    主  文
本件免訴。
    理  由
一、公訴意旨略以：
(一)被告甲○○為安得福股份有限公司（下稱安得福公司）之實
    際負責人，基於意圖為自己不法之所有之概括犯意，於民國
    八十四年間，得知案外人林民圃因清償新臺幣（下同）一千
    五百萬元債務，而將其弟林民煜所有坐落臺東縣太麻里北橋
    段一三七、一三七－一、一三七－二、一三八、一三八－一
    、一三九地號土地六筆過戶登記予詹莊玉琴，嗣詹莊玉琴亦
    因無力償還自己銀行利息，被告甲○○即佯稱將上揭土地移
    轉予安得福公司，將為之代償利息，使詹女不疑有他而同意
    ，詎被告甲○○竟將上揭土地移轉登記為廖秀卿名義，亦不
    繳付銀行利息，詹莊玉琴不得已只好同意被告甲○○以一千
    八百萬元代價購買上揭土地，並收受同額支票作為價款之給
    付，支票屆期竟均不獲兌現，被告甲○○復於八十五年至八
    十六年間，以安得福公司需款週轉為由，陸續向詹莊玉琴借
    款五百萬元，及向其家人詹慧娟、詹政儒分別借款六百五十
    萬元、六百萬，均未獲清償。
(二)被告甲○○於八十五年間，以安得福公司急需資金，並已承
    包唐榮公司工程，日後會將上述工程合約轉向銀行抵押借款
    清償為由，使連文輝不疑有詐，同意提供與被告甲○○共有
    坐落臺北縣民義路二段四十三巷二十五號之工廠設定抵押權
    ，向中瑞租賃公司及三光租賃公司借款一千三百萬元，詎被
    告甲○○嗣後並未清償中瑞公司前揭借款，致該公司向連某
    追償。被告甲○○又於同年間以同一說詞，持票向連文輝陸
    續借款，共計積欠三百八十一萬七千七百三十九元，所交付
    支票屆期均不獲兌現。
(三)被告甲○○、廖火龍、廖秀卿三人為兄妹關係，被告廖火龍
    為安得福公司之負責人，被告廖秀卿、何鴻明為該公司員工
    ，共同意圖為自己不法之所有，並基於概括犯意，於八十六
    年六月間，渠等均知該公司債信不佳，周轉不靈，竟於六月
    十二日向和泰汽車股份有限公司購買堆高機二部，共計一百
    十九萬七千元，並交付同月二十九日之等額支票一紙作為貨
    款之給付，旋於同月十四日以每部四十萬元低價轉售給曜吉
    公司；又於六月十四日向互盛股份有限公司訂購影印機一台
    、傳真機二台及週邊設備，共計十四萬一千零九十元，並簽
    付到期日為八十六年七月十六日之同額支票一張作為貨款之
    給付，再於同月十六日向點將企業股份有限公訂購十台點唱
    機，總價款五十九萬五千元，並簽付同額支票給付，詎前揭
    支票屆期提示均不獲兌現，始知受騙。
(四)因認被告甲○○涉犯刑法第三百三十九條第一項之詐欺取財
    罪嫌云云（同案被告廖秀卿業經本院於八十八年三月十八日
    以八十七年度易字第五三五號判決無罪，再經臺灣高等法院
    以八十八年度上易字第一九七○號判決上訴駁回確定；同案
    被告廖火龍業經本院於八十九年五月四日以八十八年度易緝
    字第三五一號判決有期徒刑十月，再經臺灣高等法院於九十
    年七月三日以八十九年度上易字第二一○○號判決上訴駁回
    確定；同案被告何鴻明業經本院於八十七年七月十四日以八
    十七年度易字第五三五號判決無罪，再經臺灣高等法院於八
    十七年十一月五日以八十七年度上易字第五七二六號判決上
    訴駁回確定）。
二、按案件時效已完成者，應諭知免訴之判決，且得不經言詞辯
    論為之，刑事訴訟法第三百零二條第二款、第三百零七條分
    別定有明文。再「於中華民國九十四年一月七日刑法修正施
    行前，其追訴權或行刑權時效已進行而未完成者，比較修正
    前後之條文，適用最有利於行為人之規定。」，復為刑法施
    行法第八條之一所明定。查修正後刑法第八十條第一項有關
    追訴權時效期間之規定，與修正前刑法第八十條第一項之規
    定不同，修正後刑法所定時效期間較長，表示行為人被追訴
    之期限較久，自屬對行為人不利，比較修正前後之條文，自
    以修正前刑法第八十條第一項之規定較有利於行為人，故本
    件關於追效權時效，自應適用修正前刑法第八十條第一項之
    規定。而關於追訴權時效之停止進行及其期間、計算，亦應
    一體適用修正前刑法第八十三條之規定。
三、經查：被告甲○○被訴於上揭時、地涉犯刑法第三百三十九
    條第一項詐欺取財罪嫌，業經臺灣臺北地方法院檢察署檢察
    官於八十六年八月十六日開始偵查，於八十六年十二月二十
    五日提起公訴，於八十七年一月二十日繫屬本院，嗣因被告
    甲○○逃匿，經本院於八十七年五月十五日發布通緝，致審
    判之程序不能開始等情，有本院通緝書在卷可稽，並經本院
    核閱八十七年度易字第五三五號全案卷宗（含偵查卷宗）屬
    實。又被告甲○○所涉上開詐欺取財罪之最重法定本刑為五
    年以下有期徒刑，依修正前刑法第八十條第一項第二款規定
    ，追訴權時效為十年，復依同法第八十三條第一項、第三項
    規定，並參照司法院二十九年院字第一九六三號解釋，本件
    追訴權之時效期間應加計因通緝而停止之二年六月期間，共
    計為十二年六月，是本件追訴權時效自被告甲○○犯罪行為
    成立之日即八十六年七月一日起算為十二年六月（因不知八
    十六年間何日，故以八十六年七月一日為準計算）。惟檢察
    官自開始偵查至本院發布通緝，依司法院大法官會議釋字第
    一三八號解釋，此時追訴權時效既無不行使之情形，並無時
    效進行問題，自應加計此部分期間（計九月一日），再扣除
    該案自起訴至繫屬本院期間（計二十七日），是本件之追訴
    權時效業已完成，揆諸前揭說明，爰不經言詞辯論逕為被告
    甲○○免訴判決之諭知。
四、至臺灣臺北地方法院檢察署八十六年度偵字第一五八八八、
    一六三六九、一七三六六、一七七二一、一七七六九、一八
    ○二三、二二二一○號、八十七年度偵字第三四一○、七二
    六四、二六○五八號、八十八年度偵字第六一八九號之移送
    併案審理部分與本件並非同一事實，且因本件諭知免訴而與
    該移送併案審理部分無從有連續犯、牽連犯、想像競合犯之
    裁判上一罪關係，此部分自應退回由檢察官另行處理，附此
    敘明。
據上論斷，應依刑事訴訟法第三百零二條第二款、第三百零七條
，判決如主文。
中    華    民    國    99    年    9     月    28    日
                  刑事第十一庭  審判長法  官  蔡守訓
                                      法  官  顧正德
                                      法  官  黃紹紘
以上正本證明與原本無異。
如不服本判決應於收受送達後十日內向本院提出上訴書狀，並應
敘述具體理由；其未敘述上訴理由者，應於上訴期間屆滿後二十
日內向本院補提理由書（均須按他造當事人之人數附繕本）「切
勿逕送上級法院」。告訴人或被害人如對於本判決不服者，應具
備理由請求檢察官上訴，其上訴期間之計算係以檢察官收受判決
正本之日期為準。
                                      書記官  陳靜君
中    華    民    國    99    年    10    月    5     日

司法院資訊處製作；財團法人民間司法改革基金會備份。
